最高法院刑事判決            一○○年度台上字第五一二○號
上  訴  人  林旺枝
選任辯護人  邱新福律師
            柯士斌律師
上列上訴人因違反公職人員選舉罷免法案件，不服台灣高等法院
中華民國一００年六月二十八日第二審判決（九十九年度選上訴
字第二二號；起訴案號：台灣宜蘭地方法院檢察署九十八年度選
偵字第一八號），提起上訴，本院判決如下：
    主  文
上訴駁回。
    理  由
按刑事訴訟法第三百七十七條規定，上訴於第三審法院，非以判
決違背法令為理由，不得為之。是提起第三審上訴，應以原判決
違背法令為理由，係屬法定要件。如果上訴理由書狀並未依據卷
內訴訟資料，具體指摘原判決不適用何種法則或如何適用不當，
或所指摘原判決違法情事，顯與法律規定得為第三審上訴理由之
違法情形，不相適合時，均應認其上訴為違背法律上之程式，予
以駁回。本件上訴人林旺枝上訴意旨略稱：(一)、證人林簡素雲、
林崑福及林崑松均係聽聞自另證人林火春指稱縣議員歐耀北透過
上訴人進行賄選，而林火春又係聽聞自關鍵證人林連財，足見除
林連財外之上揭各證人咸未和上訴人有所接觸，所述上訴人買票
乙節，對於上訴人而言，即非親自見聞之事，並無證據能力；又
扣案之所謂賄款現金，並非原物，微論其為替代物，不足為憑，
且縱有此錢，無非自稱受賄之人於警詢時自行提出，性質上當如
同「共同被告之警詢自白」，應認屬「傳聞證據」，詎原審就此
類審判外證據，悉加採用，顯然違背證據法則。(二)林火春在原審
（按係「第一審」之誤）已供明：其子林崑福、林崑松乃智障人
士，受競選對手葉慶文之慫恿而出面檢舉上訴人犯賄選罪（按其
實係另有他人為檢舉，林火春在第一審行交互詰問時，因受上訴
人之選任辯護人以誘導性問題詰問，隨該辯護人語氣而回答，嗣
後已陳明：「是我自己〈猜〉想的」；上訴意旨竟仍予混淆），
可見各該證人所為不利於上訴人之供述，根本無可採信；尤其林
火春既謂上訴人交付林連財，再轉交伊賄款之時間，係在民國九
十八年十一月三十日，然則上揭檢舉人卻先於同年、月二十九日
十九時二十五分許提出檢舉，豈非未卜先知，殊違常情事理，益
見毫無可取；再衡諸另證人李淑華供明：伊家之人，祇有伊與上
訴人相熟識，伊夫林連財則和上訴人無何交情等語，是上訴人縱
如確要買票，當向李淑華為之，豈會向林連財表示；至李淑華在
其家遭搜索、其夫被帶走後之第一時間，打電話向素有交情並信
任之上訴人求助，自合經驗法則、論理法則。詎原判決祇採其中
不利於上訴人之證據，認定上訴人犯罪，其採證認事，實非適法
。(三)、原審罔顧林連財所為上訴人確有透過伊買票之供述，乃係
對向共犯之自白，如無補強證據，無可憑採，況所言關於上訴人
如何交付賄款之細節，與其將賄款轉送林火春之時間，先後矛盾
，亦和林火春所述齟齬，難以信實，原判決卻仍加採用，自非允
洽。(四)、上訴人已陳明林郎、林有根曾聽聞林連財自言其買票之
賄款，實係直接取自於歐耀北等語，足見所謂得自於上訴人之手
云者，並非實情，此攸關上訴人是否成立犯罪之重大利益，原審
未准予以傳證查明，逕行判決，非無查證未盡之違失云云。惟查
：(一)、刑事訴訟法所謂傳聞證據，係指被告以外之人，在審判外
所為之言詞或書面陳述，觀諸該法第一百五十九條第一項規定甚
明，自不包含物證、書證。扣案之賄款現金，性質上屬物證之一
種，無傳聞法則之適用，上訴意旨關於此部分，殊有誤解。(二)、
證據之取捨、證明力之判斷及事實之認定，俱屬事實審法院自由
裁量判斷之職權，此項職權之行使，倘不違背經驗法則或論理法
則，即無違法可指，觀諸刑事訴訟法第一百五十五條第一項規定
甚明。而供述證據雖彼此稍異或先後不一，審理事實之法院仍可
斟酌調查所得之各項證據，本於經驗法則、論理法則，作合理之
比較，定其取捨，採用相同基本事實之陳述，非謂其中一有不符
，即應全部不可採信。又所謂應於審判期日調查之證據，係指與
待證事實具有重要關係，在客觀上認有調查之必要性，且有調查
之可能性，為認定事實、適用法律之基礎者而言。若事實已臻明
確，或調查途徑已窮，自毋庸為無益之調查，亦無未盡調查證據
職責之違法可言。本件原判決主要係依憑上訴人直承係村長，二
媳婦為縣議員候選人歐耀北之姪女，並於選舉之前，去過林連財
住家，林連財一家四人，與林連財之叔林火春一家四人，均係系
爭選舉之投票權人等情之部分自白；林連財迭在調查、偵訊和第
一審審理中，再三堅稱：上訴人在選前至伊家買票，共交付新台
幣（下同）一萬元，其中六千元係伊家的，伊當時聲稱一家六人
有六票（按實際上祇有四人設籍），餘四千元要給伊叔林火春一
家，言明投票給歐耀北，伊確依約轉交四千元給林火春，並指定
投給歐耀北；林火春迭在調查、偵訊與第一審審理中，供明：伊
在選前曾去姪兒林連財家，林連財主動拿四千元給伊，表明買伊
一家四票投給歐耀北，伊返家後照轉；李淑華、林簡素雲、林崑
松及林崑福分別具結供證：確係具有系爭縣議員選舉之投票權，
後三人各由親人林火春處收得一千元賄款，指明票投歐耀北；李
淑華另坦言：伊家遭搜索，林連財隨警離家，伊甚緊張，乃打電
話給上訴人詢以應付之道各等語之證言；顯示上揭諸人確具投票
權之戶籍查詢資料；林連財交出尚未轉交自己家人之買票賄款三
千元與其餘之現鈔賄款；上揭李淑華打電話給上訴人求助之通聯
紀錄；參諸李淑華在本件案發之初，旋打電話向上訴人相詢，此
外未向他人求助，已經李淑華供明，足認二家關係良好，當無誣
陷上訴人之理等情況證據資料，乃認定上訴人確有如原判決事實
欄所載之犯行，因而撤銷第一審關於上訴人部分之科刑判決，改
判仍論處上訴人以共同對於有投票權之人，交付賄賂，而約其投
票權為一定之行使罪刑。對於上訴人僅承認前揭部分自白，而矢
口否認犯罪，所為伊去林連財家，係欲處理垃圾問題，無關選舉
，可能遭競選對手及林連財誣陷云云之辯解，如何係飾卸之詞，
不足採信，亦據卷內訴訟資料詳加指駁、說明。並敘明關於交付
賄款部分細節，雖因時間經過，各證人所言略異，仍不影響整體
事實之認定；林火春、林簡素雲在第一審審理中，部分翻供，既
與其他事證不相適合，無非迴護上訴人之言，不足憑為有利於上
訴人認定之依據。另載明：上揭各證人就關於如何收受賄款，和
被要求如何行使投票權之供述，皆屬親歷事實之陳述，非傳聞，
具證據能力；扣案賄款現金，屬流通之可替代物，重在兌換價值
，縱非原物，仍為適格證據。所為之事實認定及得心證理由，俱
有卷內各項證據資料可稽，既綜合各種直接、間接證據而為判斷
，自形式上觀察，並未違背客觀存在之經驗法則或論理法則，且
事證堪謂至明。林連財並非純為對向共犯，而係兼具一般共同正
犯身分，上訴意旨指稱僅憑對向共犯林連財一人之供述，毫無補
強證據，違法逕認上訴人犯罪乙節，殊非確實依據卷內訴訟資料
而為指摘，至其餘上訴意旨置原判決已明白論斷之事項於不顧，
就屬原審採證認事職權之適法行使，任憑己意妄指為違法，且猶
執陳詞，仍為單純之事實爭議，不能認為已經符合上訴第三審之
形式要件。依上說明，應認其上訴為違背法律上之程式，予以駁
回。
據上論結，應依刑事訴訟法第三百九十五條前段，判決如主文。
中    華    民    國  一○○  年    九    月  二十一  日
                      最高法院刑事第七庭
                          審判長法官  花  滿  堂  
                                法官  洪  昌  宏  
                                法官  徐  昌  錦  
                                法官  王  聰  明  
                                法官  周  盈  文  
本件正本證明與原本無異
                                      書  記  官  
中    華    民    國  一○○  年    九    月  二十二  日
                                                      Ｑ